【裁判字號】    98,上易,2146
【裁判日期】    980901
【裁判案由】    妨害自由
【裁判全文】
臺灣高等法院刑事判決                98年度上易字第2146號
上  訴  人
即  被  告  乙○○
上列上訴人因妨害自由案件，不服臺灣板橋地方法院98年度易字
第35號，中華民國98年6月29日第一審判決（起訴案號：臺灣板
橋地方法院檢察署97年度偵續字第8號），提起上訴，本院判決
如下：
    主  文
上訴駁回。
    理  由
一、按刑事訴訟法第350條、第361條、第362條、第367條規定，
    不服地方法院之第一審判決而上訴者，須提出上訴書狀，並
    應敘述具體理由，為上訴必備之程式；其所提出之書狀未敘
    述上訴理由，或僅曾以言詞陳述上訴理由者，均應於上訴期
    間屆滿後20日內補提理由書於第一審法院。惟原審法院對上
    訴書狀有無記載理由，僅應為形式上之審查，認有欠缺，且
    未據上訴人自行補正者，始應定期間先命補正，至於上訴理
    由是否具體，係屬第二審法院審查範圍，不在命補正之列（
    參照刑事訴訟法第361條之立法意旨）。倘上訴人已提出上
    訴理由，但所提非屬具體理由者，應由第二審法院以上訴不
    合法律上之程式，判決駁回之。而所謂具體理由，必係依據
    卷內既有訴訟資料或提出新事證，指摘或表明第一審判決有
    何採證認事、用法或量刑等足以影響判決本旨之不當或違法
    ，而構成應予撤銷之具體事由，始克當之；倘僅泛言原判決
    認定事實錯誤、違背法令、量刑失之過重或輕縱，而未依上
    揭意旨指出具體事由，或形式上雖已指出具體事由，然該事
    由縱使屬實，亦不足以認為原判決有何不當或違法者，皆難
    謂係具體理由，俾與第二審上訴制度旨在請求第二審法院撤
    銷、變更第一審不當或違法之判決，以實現個案救濟之立法
    目的相契合，並節制濫行上訴（最高法院97年度台上字第89
    2號裁判意旨參照）。
二、經查：本件原判決依證人即告訴人甲○○、證人丙○○於原
    審之證詞、卷附臺北縣警察局板橋分局民國98年5月20日北
    縣警板刑字第098019671號函及所附員警工作紀錄簿、原審
    98年3月20日勘驗筆錄、本院97年度重上字第200號民事判決
    、最高法院98年度台上字第686號民事裁定為據，認定被告
    確有強盜未遂之犯行，有刑法第25條第2項之減輕事由，並
    審酌被告之品行、智識程度、犯罪動機、目的、手段、對告
    訴人所生危害程度，兼衡被告一開始本欲以協調方式解決糾
    紛，因告訴人未同意始為本件犯行，及犯後仍否認犯行等一
    切情狀，量處拘役50日，並諭知易科罰金以新台幣1千元折
    算1日之折算標準等情，均已詳敘所憑證據、認定理由及量
    刑依據。從形式上觀察，原判決並無認定事實錯誤、量刑瑕
    疵或違背法令之情形可言。
三、上訴人即被告乙○○提起上訴，所提書狀敘明上訴理由雖以
    ：依原審98年3月20日勘驗筆錄內容，被告係向告訴人表示
    「我把名片留給你，我希望大家用協調的方式來講，還是大
    家出來講也沒有關係」；「沒有啦，我是台西公司啦。」，
    告訴人即稱「... 原來是台西公共關係管理顧問股份有限公
    司」，被告即答以「來啦，我寫電話給你啦，我寫電話給你
    啦，你去問一下，我們是討債公司啦。」，足證被告真意係
    希望與告訴人以協商方式解決與林通遠間之爭執，並未向告
    訴人欲施以何種非法方法，且被告交予告訴人台西公共關係
    管理顧問股份有限公司之名片係屬真實，該公司所營項目亦
    包涵債務之催收，即社會俗稱之討債，故被告雖表示係討債
    公司，但並未為任何脅迫行為，在客觀上並不足以使告訴人
    行無義務之事云云。惟被告雖一開始欲以協調方式解決糾紛
    ，然因告訴人未同意，被告始揚言其係討債公司，而現今社
    會上普通存有討債公司通常以暴力、脅迫方式討債之不良印
    象，被告在爭執過程中竟以討債公司自居，顯係以此方式脅
    迫欲使告訴人行搬遷檳榔攤之無義務之事。故被告上揭辯解
    ，實與常情有違，無足採信。
四、被告上訴，猶執與原審相同辯詞，卻未依卷內既有訴訟資料
    或提出新事證，指摘或表明原審判決有何採證認事、用法或
    量刑等足以影響判決本旨之不當或違法，揆諸上開說明，自
    非屬得上訴第二審之具體事由。因認本件上訴不合上訴之法
    律程式，應予駁回，並不經言詞辯論為之。
據上論斷，應依刑事訴訟法第367條前段、第372條，判決如主文
中    華    民    國    98    年    9     月    1     日
                  刑事第二庭審判長法  官  洪光燦
                                  法  官  宋明蒼
                                  法  官  林恆吉
以上正本證明與原本無異。
不得上訴。
                                  書記官  陳盈璇
中    華    民    國    98    年    9     月    2     日


司法院資訊處製作；財團法人民間司法改革基金會備份。
